【裁判字號】    99,訴,651
【裁判日期】    990803
【裁判案由】    違反槍砲彈藥刀械管制條例
【裁判全文】
臺灣屏東地方法院刑事判決               99年度訴字第651號
公  訴  人  臺灣屏東地方法院檢察署檢察官
被      告  甲○○
指定辯護人  本院公設辯護人  乙○○
上列被告因違反槍砲彈藥刀械管制條例案件，經檢察官提起公訴
（99年度偵字第4267號）本院判決如下：
    主  文
甲○○未經許可，持有可發射子彈具有殺傷力之槍枝，處有期徒
刑年肆月，併科罰金新台幣伍萬元，罰金如易服勞役，以新台
幣壹仟元折算壹日。扣案改造霰彈槍壹枝（槍枝管制編號：00
00000000）、仿BERETTA 廠M9型改造手槍壹枝（槍枝管
制編號：0000000000）、制式霰彈壹顆、制式子彈壹
顆、非制式子彈顆均沒收。
    事  實
一、甲○○於民國92年10月24日以新台幣70萬元之代價，向姓名
    年籍不詳綽號「小龍」之男子購買義大利BERETTA 廠製92FS
    型口徑9mm 制式半自動手槍1 支（槍枝管制編號0000000000
    ，已於另案沒收）、仿BERETTA 廠M9型改造手槍1 支（槍枝
    管制編號：0000000000）、改造霰彈槍1 支（槍枝管制編號
    ：0000000000）及制式霰彈2 顆、非制式子彈4 顆、9mm 制
    式子彈4 顆（其中2 顆已於另案沒收）。嗣甲○○於92年11
    月1 日2 時許，持上開義大利BERETTA 廠製92FS型口徑9mm
    制式半自動手槍1 支（槍枝管制編號0000000000）及9mm 制
    式子彈2 顆強盜他人財物，而經台灣台北地方法院於93年2
    月25日判處有期徒刑8 年，並於93年3 月22日確定。甲○○
    於93年2 月25日宣判羿日起，明知非經中央主管機關許可，
    不得持有槍砲彈藥刀械管制條例第4 條第1 項第1 、2 款所
    示可發射子彈具有殺傷力之各式槍枝及子彈，竟仍基於持有
    具有殺傷力之改造槍枝及子彈之犯意，將上開未經查獲之仿
    BERETTA 廠M9型改造手槍1 支（槍枝管制編號：00000000
    00）、改造霰彈槍1 支（槍枝管制編號：0000000000）及制
    式霰彈2 顆、非制式子彈4 顆、9mm 制式子彈2 顆藏放於其
    台北縣三重市○○路61巷4 之3 號住處房間內而非法持有之
    ，嗣於99年5 月4 日因朋友「阿吉」之邀約，取出上開槍枝
    及子彈，駕駛車號0890-J J號自小客車，南下屏東，在屏東
    縣內埔鄉○○村○○路26-3號前( 台一線北上車道) ，為警
    攔檢盤查後始悉上情，並扣得改造霰彈槍1 枝、改造手槍1
    枝、制式霰彈2 顆、制式子彈2 顆、非制式子彈4 顆。
二、案經屏東縣政府警察局內埔分局報告台灣屏東地方法院檢察
    署檢察官偵查起訴。
    理  由
壹、證據能力之認定
一、按偵查中有關鑑定人之選任及鑑定機關（團體）之囑託，依
    刑事訴訟法第198 條及第208 條之規定，應由檢察官為之，
    而鑑定人及鑑定機關（團體）實施鑑定或審查之人所為之言
    詞或書面報告，即為傳聞證據之例外，具有證據能力。是以
    檢察官對於偵查中之案件，認須實施鑑定者，固應就具體個
    案，選任鑑定人或囑託鑑定機關（團體）為之；但對於司法
    警察機關調查中之案件，或有量大或急迫之情形，為因應實
    務之現實需求，如檢察官針對該類案件之性質，認為當然有
    鑑定之必要者，基於檢察一體原則，得由該管檢察長對於轄
    區內之案件，以事前概括選任鑑定人或囑託鑑定機關（團體
    ）之方式，俾便轄區內之司法警察官、司法警察對於調查中
    之此類案件，得即時送請事前已選任之鑑定人或囑託之鑑定
    機關（團體）實施鑑定，有法務部92年9 月1 日法檢字第09
    20035083號函可按。而台灣高等法院檢察署檢察長概括選任
    內政部警政署刑事警察局為「槍、彈鑑定」之鑑定機關，有
    臺灣高等法院檢察署檢察長概括選任鑑定機關名冊可按，是
    本案承辦員警於查獲扣案槍、彈，本於偵查輔助人員之身分
    ，在案件未移送檢察官偵辦前之調查犯罪階段，依據上開臺
    灣高等法院檢察署檢察長之概括授權，先行將扣案子彈，送
    請檢察長預先核定之專責鑑定機關即內政部警政署刑事警察
    局實施鑑定，基於檢察一體原則，上開鑑定機關亦應視同受
    承辦檢察官所選任或囑託而執行鑑定業務，其出具之99年5
    月24日刑鑑字第0990065085號鑑定書鑑定報告，應屬刑事訴
    訟法所定之傳聞例外，當具有證據能力。
二、次按被告以外之人於審判外之言詞或書面陳述，除法律有規
    定者外，不得作為證據；又被告以外之人於審判外之陳述，
    雖不符前4 條之規定，而經當事人於審判程序同意作為證據
    ，法院審酌該言詞陳述或書面陳述作成時之情況，認為適當
    者，亦得為證據。當事人、代理人或辯護人於法院調查證據
    時，知有第159 條第1 項不得為證據之情形，而未於言詞辯
    論終結前聲明異議者，視為有前項之同意，刑事訴訟法第15
    9 條第1 項、第159 條之5 分別定有明文。本件屏東縣警察
    局內埔分局刑事案件報告書、搜索扣押筆錄、偵查報告、槍
    枝初步檢視報告表，均為前開刑事訴訟法第159 條第1 項之
    傳聞證據，惟被告暨其辯護人於本院準備程序中明確表示對
    於上開證據均同意做為本院證據使用，本院審酌此等證據資
    料為員警依其職權及專業按法定程序執行職務後所做成之登
    載及報告，依作成時之情況，均無不法之情事，且與待證事
    實具有關聯性，認為適宜作為本案之證據，故均有證據能力
    ，合先敘明。
貳、實體方面：
一、訊據被告甲○○就持有上揭殺傷力改造槍枝及子彈之犯行，
    業已坦承不諱，又扣案之槍枝2 支經屏東縣政府警察局員警
    初步檢視後認「槍枝大部分結構完整、槍管暢通、可具擊發
    構構，並可發揮功能，為管制槍枝的可能性較大」，有該局
    槍枝初步檢視報告表2 份及初步檢視照片7 幀在卷可徵（見
    警卷第15至20頁反面）。而上開槍枝及扣案子彈再送請內政
    部警政署刑事警察局以檢視法、性能檢驗法、試射法鑑定結
    果認：「1.送鑑霰彈槍1 支（槍枝管制編號0000000000），
    係改造霰彈槍，由仿霰彈槍製造之槍枝，換裝土造金屬槍管
    而成，擊發功能正常，可供擊發口徑12GAUGE 制式霰彈使用
    ，認具殺傷力；2.送鑑手槍1 支（槍枝管制編號0000000000
    ），係改造手槍，由仿BERETTA 廠92FS型半自動手槍製造之
    槍枝，換裝土造金屬槍管而成，擊發功能正常，可供擊發適
    用子彈使用，認具殺傷力；3.送鑑霰彈2 顆，認均係口徑12
    GA UG E 制式霰彈，採樣1 顆試射，可擊發，認具殺傷力；
    4.送鑑子彈6 顆，其中4 顆，認均係非制式子彈，由金屬彈
    殼組合，直徑9.0 ±0.5mm 金屬彈頭而成，採樣1 顆試射，
    可擊發，具殺傷力；另2 顆認均係口徑9mm 制式子彈，採樣
    1 顆試射，可擊發，具殺傷力」等語，有內政部警政署刑事
    警察局99年5 月24日刑鑑字第0990065085號槍彈鑑定書1 份
    、照片9 幀在卷可按（見偵卷第26至30頁），上述鑑定結果
    ，係檢驗機關本於專業知識及經驗以科學鑑定方法所得之結
    論，自可憑信。
二、又被告供承扣案之改造霰彈槍1 支（槍枝管制編號00000000
    00）、改造手槍1 支（槍枝管制編號0000000000）、制式霰
    彈2 顆、非制式子彈4 顆、制式子彈2 顆係與另案（即92年
    度訴字第2085號）所扣案之義大利BERETTA 廠製92FS型口徑
    9mm 制式半自動手槍1 支制式手槍（槍枝管制編號000000
    0000）及制式子彈2 顆，一同於92年10月間，以70萬元向綽
    號「小龍」之真實姓名年籍不詳之男子所購買，於另案宣示
    判決後，即將本件扣案未遭另案查獲之槍彈藏放在其住處房
    間內等語（見警卷第6 頁、本院卷第11頁反面、42頁），而
    被告92年11月1 日因持有上開制式手槍及子彈2 顆強盜他人
    財物，經台灣台北地方法院以92年度訴字第2085號於93年2
    月25日宣示判處有期徒刑8 年，93年3 月22日確定乙情，有
    該院刑事判決1 份、台灣台北地方法院檢察署93年度執字第
    1142號卷面1 紙在卷可徵，是被告於該強盜案件宣示判決後
    ，仍將本案未被查獲之槍彈藏放於其住處個人所使用之私人
    房間內，顯有不欲遭他人查覺本案槍彈之存在之意，對本件
    扣案槍彈確有置於其實力支配下之持有犯意甚明。此外，復
    有屏東縣政府警察局內埔分局刑事案件報告書、搜索扣押筆
    錄、偵查報告各1 份在卷可參（警卷第2 頁、11至13頁、28
    至35頁、偵卷第1 頁），綜上所述，被告於93年2 月25日後
    持有具殺傷力之改造槍枝、子彈犯行，堪以認定。
三、核被告持有槍彈之行為，係犯槍砲彈藥刀械管制條例第8 條
    第4 項未經許可持有可發射子彈具殺傷力槍枝罪、同法第12
    條第4 項未經許可持有子彈罪。又實質上一罪或裁判上一罪
    ，其一部事實已經判決確定者，對於構成一罪之其他部分，
    在最後審理事實法院宣示判決後，始行發生之事實，既非該
    法院所得審判，即為該案判決之既判力所不能及，檢察官或
    自訴人如就此部發生之事實依法起訴，既不在曾經確定判決
    之範圍以內，即係另一犯罪問題，受訴法院仍應分別為有罪
    或無罪之實體上裁判（最高法院32年上字第2578號判例、82
    年度第4 次刑事庭會議意旨參照）。本案扣案之槍、彈係被
    告於92年10月間與另案查獲扣案之制式手槍、制式子彈2 顆
    ，以70萬元向綽號「小龍」之真實姓名年籍不詳之男子所購
    買，業如上述，是本件被告持有槍彈之行為，係為92年度訴
    字第2085號宣示判決後新發生之事實，依上開說明，本件被
    告持有槍彈之行為，自應從93年2 月25日宣判羿日起算，公
    訴意旨所載持有時點，容有誤會。被告以一持有行為，同時
    持有扣案2 支改造槍枝及制式霰彈2 顆、制式子彈2 顆、非
    制式子彈4 顆，觸犯槍砲彈藥刀械管制條例第8 條第4 項及
    第12條第4 項等2 罪名，應依想像競合犯從一重論以槍砲彈
    藥刀械管制條例第8 條第4 項之未經許可持有槍枝罪論處。
四、爰審酌被告未經許可持有上開具殺傷力改造手槍及子彈，未
    繳交治安機關，危害社會安全，誠屬不該，然衡酌其持有時
    未以上開槍枝從事其他非法行為，並無造成實際危害，犯罪
    後坦承犯行，態度尚佳，所持有改造槍枝2 支、子彈8 顆之
    數量，及其犯罪之動機、目的、手段、生活狀況、教育程度
    等一切情狀，量處如主文所示之刑，另就罰金部分併諭知易
    服勞役之折算標準。另扣案之改造霰彈槍1 枝（槍枝管制編
    號：0000000000）、仿BERETTA 廠M9型改造手槍1 枝（槍枝
    管制編號：0000000000）、制式霰彈1 顆、制式子彈1 顆、
    非制式子彈3 顆均具殺傷力，業見前述，既屬違禁物，自應
    依刑法第38條第1 項第1 款之規定，為沒收之諭知。至鑑驗
    所用之制式霰彈1 顆、制式子彈1 顆、非制式子彈1 顆已因
    試射擊發而失去違禁物之性質，爰不予宣告沒收。
據上論斷，應依刑事訴訟法第299 條第1 項前段、槍砲彈藥刀械
管制條例第8 條第4 項、第12條第4 項，刑法第11條前段、第55
條、第42條第3 項、第38條第1 項第1 款，判決如主文。
本案經檢察官李秀玲到庭執行職務。
中    華    民    國    99    年    8     月    3     日
                  刑事第二庭  審判長法  官  簡光昌
                                    法  官  翁世容
                                    法  官  劉怡孜
以上正本證明與原本無異。
如不服本判決應於收受判決後10日內向本院提出上訴書狀，並
應敘述具體理由；其未敘述上訴理由者，應於上訴期間屆滿後
20日內向本院補提理由書（均須按他造當事人之人數附繕本）
「切勿逕送上級法院」。
中    華    民    國    99    年    8     月    3     日
                                書記官  薛慧茹
附錄論罪科刑法條：
槍砲彈藥刀械管制條例第8條
未經許可，製造、販賣或運輸鋼筆槍、瓦斯槍、麻醉槍、獵槍、
空氣槍或第4 條第1 項第1 款所定其他可發射金屬或子彈具有殺
傷力之各式槍砲者，處無期徒刑或5 年以上有期徒刑，併科新臺
幣1 千萬元以下罰金。
未經許可，轉讓、出租或出借前項所列槍枝者，處 5 年以上有期
徒刑，併科新臺幣 1 千萬元以下罰金。
意圖供自己或他人犯罪之用，而犯前二項之罪者，處無期徒刑或
7年以上有期徒刑，併科新臺幣 1 千萬元以下罰金。
未經許可，持有、寄藏或意圖販賣而陳列第 1 項所列槍枝者，處
3 年以上10年以下有期徒刑，併科新臺幣700 萬元以下罰金。第
1 項至第3 項之未遂犯罰之。
槍砲彈藥刀械管制條例第12條
未經許可，製造、販賣或運輸子彈者，處 1 年以上 7 年以下有
期徒刑，併科新台幣 500 萬元以下罰金。
未經許可，轉讓、出租或出借子彈者，處 6 月以上 5 年以下有
期徒刑，併科新台幣 300 萬元以下罰金。
意圖供自己或他人犯罪之用，而犯前二項之罪者，處3 年以上10
年以下有期徒刑，併科新台幣700 萬元以下罰金。
未經許可，持有、寄藏或意圖販賣而陳列子彈者，處 5 年以下有
期徒刑，併科新台幣 300 萬元以下罰金。
第 1 項至第 3 項之未遂犯罰之。

司法院資訊處製作；財團法人民間司法改革基金會備份。
